【裁判字號】    89,訴,1707
【裁判日期】    900430
【裁判案由】    偽造文書等
【裁判全文】
臺灣臺北地方法院刑事判決                        八十九年度訴字第一七０七號
    公  訴  人  臺灣臺北地方法院檢察署檢察官
    被      告  乙○○
    選任辯護人  舒建中
    被      告  丁○○
    選任辯護人  林辰彥
                黃淑怡
                張凱輝
右列被告等因偽造文書等案件，經檢察官提起公訴（八十九年度偵字第五六四四號、
第一四八一四號），本院判決如左：
    主      文
乙○○、丁○○共同行使偽造私文書，足以損害於公眾及他人，均處有期徒刑肆月，
如易科罰金均以佰元折算壹日。均緩刑貳年。如附表所示偽造署押沒收。
    事      實
一、乙○○為台北市○○區○○街一三六號神腦國際通訊行之職員，民國八十八年三
    月十二日晚間丁○○偕同其女友甲○○至該通訊行購買手機並欲申辦行動電話門
    號，乙○○發現丁○○當時未滿二十歲，無法申請行動電話門號，詎乙○○為使
    交易得以順利完成、丁○○為使自己能有行動電話門號使用，二人竟基於偽造他
    人名義申請行動電話門號使用之犯意聯絡，由乙○○在中華電信股份有限公司（
    以下稱中華電信公司）行動電話業務租用申請書上，根據由不詳之人於不詳時間
    留置於該公司之戊○○國民身分證影本，將戊○○之出生年月日、國民身分證號
    碼、戶籍地等資料填載於中華電信公司第0000000000號行動電話租用
    申請書上，並由丁○○口述行動電話帳單寄送地址為台北市○○區○○路三七號
    一樓（為其祖母張邱花所開設之實用醫療器材公司），由乙○○填載於該申請書
    上，再由乙○○在該申請書客戶簽章欄偽造戊○○之署押一枚而偽造完成以戊○○名義向中華電信公司申請行動電話使用之行動電話業務租用申請書私文書後，
    由乙○○以傳真之方式向中華電信公司行使，而使丁○○取得00000000
    00號行動電話之使用權，足以生損害於戊○○及中華電信公司對於客戶申辦行
    動電話業務管理之正確性。嗣因戊○○自八十八年四月起至同年六月止使用上開
    門號行動電話均未繳交通話費，經中華電信公司依戊○○之戶籍地通知其繳納欠
    繳之電話費，經戊○○向中華電信公司表示並未向該公司申租任何行動電話門號
    使用，始知上情。
二、案經台北市政府警察局松山分局函送台灣台北地方法院檢察署檢察官（被告丁○○部分）及由台灣台北地方法院檢察署檢察官自動檢舉偵查起訴（被告乙○○部
    分）。
    理      由
一、訊據被告乙○○固不否認其為神腦國際通訊行之職員，並有於事實欄一所述時地
    為被告丁○○申辦前述門號之行動電話，並由其在前開門號之行動電話業務租用
    申請書上填載戊○○之姓名、出生年月日、國民身分證號碼、戶籍地等資料，復
    由其依被告丁○○之口述在該申請書之帳單寄送地址欄記載前述地址後由其在該
    申請書之客戶簽章欄簽署戊○○之署押後，以傳真方式將該申請書傳真至中華電
    信公司等事實，另訊據被告丁○○亦不否認有於事實欄一所述時地至被告乙○○
    所任職之前述通訊行購買行動電話及申辦行動電話門號，並由其口述帳單寄送地
    址予被告乙○○，嗣由被告乙○○填具完成行動電話申請書，並以傳真方式向中
    華電信公司行使後，由其取得前述門號行動電話使用權等事實，核與卷附之前述
    行動電話門號申請書所記載之各項情節相符，惟均矢口否認有任何行使偽造文書
    之犯行，被告乙○○辯稱：戊○○的資料我以為是被告丁○○所拿出來的合格申
    辦文件，加上當時公司的工讀生都已經下班，且已經接近下班時間，我才在填完
    各項資料後傳真到中華電信公司云云，被告丁○○則辯稱：戊○○的身分證影本
    並不是我拿出來的，我不知道乙○○竟然會偽造用戊○○之名義幫我去申辦這支
    行動電話門號云云，惟查：
  （一）中華電信公司前述行動電話門號租用申請書上客戶簽章欄上「戊○○」之署
        一枚，確非戊○○本人所簽署，而為他人所偽造，且戊○○本人並未向中華
        電信公司申辦前開門號之行動電話使用，已業據戊○○於本院九十年一月五
        日調查時供述明確（當日訊問筆錄參照），是以戊○○名義作成之前開行動
        電話業務租用申請書私文書確非戊○○本人所為，而為戊○○以外之人所偽
        造，乃可堪認定，先予敘明。
  （二）次查被告乙○○之所以會在前開行動電話業務租用申請書上之客戶名稱欄、
        出生年月日欄、國民身分證統一編號欄及戶籍地址欄詳為填載戊○○之各項
        正確之年籍資料，依證人即與被告丁○○於事實欄一所述時地一同前往申辦
        行動電話門號使用之被告丁○○女友甲○○於檢察官偵查及於本院九十年一
        月五日調查時供稱係被告乙○○根據戊○○之國民身分證影本而填載，而戊○○之國民身分證影本為店家即被告乙○○拿出來（偵查卷第四十頁正面訊
        問筆錄及本院前開期日訊問筆錄參照），按證人甲○○既係親眼目睹被告乙○○出示戊○○之國民身分證影本後在前開申請書上填載前述之資料，而屬
        本件訴訟上對於重要待證事實－即究係被告乙○○或被告丁○○出示戊○○
        之國民身分證，而使被告乙○○得以在上開申請書為戊○○個人資料之詳細
        正確填載－之原證人，其供述復經本院及被告乙○○之選任辯護人於公開調
        查程序以交互詰問之方式為之檢驗，仍未能發現有任何違背經驗法則或不符
        常理之情，雖被告乙○○之選任辯護人一再對證人甲○○質疑為何證人甲○○於檢察官偵查中本供稱不知道何人將戊○○之國民身分證影本拿出，何以
        反到於時隔多日之法院調查程序能清晰記憶係由被告乙○○所出示，且甲○○為被告丁○○之女友，其證言一定會對被告乙○○不利及對被告丁○○偏
        頗，惟證人甲○○於檢察官偵查中，對於檢察官之問題－當時有無與丁○○
        去申請電話，係回答：有，但身分證影本何人拿出來不知道，【是店家】（
        前述偵查筆錄參照），故證人甲○○於檢察官偵查中已明確表示係店家拿出
        戊○○之國民身分證影本，並非表示不知情，而被告乙○○及丁○○均不否
        認於被告丁○○申辦行動電話門號之過程中，係被告乙○○替被告丁○○所
        辦理，別無他人，則證人甲○○於檢察官偵查中所稱之店家，應即是被告乙○○可堪認定，是以證人甲○○之供述應已可認定戊○○之國民身分證影本
        為被告乙○○所出示，雖甲○○為被告丁○○之女友，然於訴訟上若無積極
        證據足以證明甲○○所為供述係虛偽，吾人當不得僅以證人與當事人有親誼
        關係即遽而否定其供述之證據能力，而於本件卷存證據資料亦無有足以令人
        顯信甲○○其供述為不可採之品性證據或前科證據存在，本院自不得僅以證
        人甲○○與被告丁○○有親誼關係而全盤抹煞其在訴訟上所具有之原證人資
        格（況詳後述，證人甲○○之供述亦對被告丁○○不利，可說是一刃之兩面
        ，並非僅對被告乙○○不利，而對被告丁○○有利），而被告乙○○對證人
        甲○○之供述並無法舉出或請本院調查任何對其有利之證據資料，以使本院
        對證人甲○○所供述上開事實產生任何合理之懷疑，自不得遽信其前述辯解
        為屬可採，故被告乙○○既係以戊○○之年籍資料填具前開行動電話門號之
        租用申請書，其又明知被告丁○○並非戊○○本人，其有偽造前開租用申請
        書復持以行使之犯行堪以認定。
  （三）再查如前所述，被告丁○○於前述神腦國際通訊行申辦行動電話門號時，係
        由被告乙○○出示戊○○之國民身分證影本後再據以填載前述申請書，則被
        告丁○○顯然於被告乙○○填具該申請書時在場且知悉被告乙○○並非以其
        名義，而係以戊○○之名義為其申辦前述門號之行動電話，被告丁○○焉能
        諉為不知被告乙○○係以戊○○之名義為其申辦前述門號行動電話？且依中
        華電信公司於九十年三月二十九日函覆本院之函文記載，被告丁○○使用上
        開門號行動電話，自申辦使用之日起至八十八年六月八日欠費拆機止之三個
        月電話費均未繳納，此有該公司之函文一紙附本院卷可稽，顯然被告丁○○
        明知並非以其名義申辦該門號之行動電話，才有恃無恐使用該門號行動電話
        ，且該門號行動電話之四月份電話費為新台幣（以下同）三九三六元、五月
        份電話費為五三七一元、六月份電話費為一四七九元（中華電信公司前開函
        文參照），被告丁○○使用該行動電話如此頻繁，卻均未繳交電話費，以被
        告丁○○係大學學生之智識程度，更可徵被告丁○○絕對明知該門號行動電
        話應非以其名義申辦，其方如此使用該門號行動電話而均不繳費，否則如被
        告丁○○知悉被告乙○○係以其名義申辦行動電話，其已使用該行動電話三
        個月，惟均「不用」繳交任何費用，依照一般正常使用電話之經驗法則，被
        告丁○○怎麼都不會去向電信公司查詢為何有如此之「優待」？而定係被告
        丁○○知悉該門號之行動電話非以其名義申辦，其才會違背經驗法則而繼續
        使用該門號之行動電話，不去向電信公司查詢何以不用繳交費用。是被告丁○○有與被告乙○○基於犯意之聯絡，共同以偽造戊○○名義申辦前述門號
        行動電話使用之訴訟上待證事實，已可堪認定。雖被告丁○○之選任辯護人
        舉傳被告丁○○之父丙○○於本院九十年三月二日調查時到庭證稱被告丁○○此次購買手機之費用為丙○○所支出，被告丁○○無偽造他人名義申辦行
        動電話之必要，惟證人丙○○於本院前開期日亦僅證稱係出錢給被告丁○○
        購買手機，並沒有拿任何證件給被告丁○○，其也不知道被告丁○○要用誰
        之名義申辦行動電話（當日訊問筆錄參照），則證人丙○○於本件訴訟上亦
        僅能證明其有出錢給被告丁○○買手機，並不當然得以證明被告丁○○不會
        以他人名義申辦行動電話使用，其所為證言尚難對被告丁○○作有利之認定
        ，應併予說明。
  （四）被告乙○○及丁○○，並非戊○○本人，竟共同偽造戊○○署押以其名義作
        成戊○○向中華電信公司申請行動電話使用之行動電話業務租用申請書私文
        書後，復由被告乙○○以傳真之方式向中華電信公司行使，而使被告丁○○
        取得前述門號行動電話使用，自足以生損害於戊○○及中華電信公司對於客
        戶申辦行動電話業務管理之正確性之行為，本件事證明確，被告二人之犯行
        均堪以認定。
二、按被告乙○○、丁○○偽造戊○○署押以其名義作成戊○○向中華電信公司申請
    行動電話使用之行動電話業務租用申請書私文書後，復由被告乙○○以傳真之方
    式向中華電信公司行使，而使被告丁○○取得前述門號之行動電話使用權，足以
    生損害於戊○○及中華電信公司對於客戶申辦行動電話業務管理之正確性之行為
    ，核其二人所為，均係犯刑法第二百十六條、第二百十條之行使偽造私文書罪。
    被告二人就上開犯罪之實施有犯意聯絡及行為分擔，為共同正犯。被告二人共同
    偽造戊○○之署押於上開偽造私文書之行為，為其二人偽造該私文書之部分行為
    ，不另論罪。被告二人共同偽造私文書而後行使，該偽造私文書之低度行為應為
    行使之高度行為所吸收，亦不另論罪（最高法院六十九年台上字第六九五號判例
    參照）。爰審酌被告二人之犯罪動機、犯罪手段、犯罪對戊○○、中華電信公司
    所生損害暨犯後被告丁○○已清償其欠負中華電信公司之通話費（本院卷內之繳
    費收據參照）及其二人之犯後態度等一切情狀，均量處如主文所示之刑。再被告
    二人行為後，原刑法第四十一條易科罰金之規定，已經於九十年一月十日由總統
    修正公布將其適用範圍擴大為最重本刑五年以下有期徒刑之罪，並於同年月十二
    日生效，是本件本院對被告二人所量處如主文所示之刑，即應依刑法第二條第一
    項前段規定，適用修正後對被告二人為有利之刑法第四十一條第一項之規定均諭
    知易科罰金之折算標準，應予說明。末查被告二人前未均曾受有期徒刑以上刑之
    宣告，此有台灣高等法院檢察署刑案記錄簡覆表二紙附卷可憑，又被告丁○○現
    仍為在學學生（本院卷內之其學生證影本參照）、被告乙○○現仍於神腦國際通
    訊行任職，其二人經此偵查審判經過，自當知所警惕而無虞再犯，本院綜核各情
    認上開刑之宣告，已足策其二人之自新，因認所宣告之刑，均以暫不執行為適當
    ，均併諭知緩刑二年，以啟其二人自新。
三、如附表所示之戊○○署押一枚，如前所述為被告二人所共同偽造，應由本院依刑
    法第二百十九條規定不問屬於犯人與否，予以宣告沒收。
四、公訴意旨另以：被告乙○○據以填載前開行動電話申請書之戊○○國民身分證影
    本，為被告乙○○於不詳時地所拾得等語，因認被告乙○○另涉有刑法第三百三
    十七條之侵占遺失物罪嫌，經查證人戊○○於本院九十年一月五日調查時供稱其
    係於八十五年間在台北市某處遺失其國民身分證正本（當日訊問筆錄參照），是
    檢察官認為戊○○所遺失者為國民身分證影本已與卷存證據資料不符，且檢察官
    對於被告乙○○此部分犯罪行為之描述係－「被告乙○○在不詳時地所拾得戊○○遺失之國民身分證影本」，於卷存證據資料內並無任何積極證據足以支撐檢察
    官所起訴之被告乙○○此部分犯罪事實，自難認被告乙○○犯有檢察官所起訴之
    此部分犯行，惟公訴人認被告乙○○此部分行為與本院前述對其論罪科刑部分有
    裁判上一罪之牽連犯關係，爰不就被告乙○○此部分為檢察官所起訴之行為為其
    無罪之諭知，併予說明。
據上論斷，應依刑事訴訟法第二百九十九條第一項前段，刑法第二條第一項前段、第
二十八條、第二百十六條、第二百十條、第四十一條第一項前段、第七十四條第一款
、第二百十九條，罰金罰鍰提高標準條例第二條，判決如主文。
本案經檢察官張紹斌到庭執行職務
中      華      民      國    九十      年      四      月     三十     日
                                  臺灣臺北地方法院刑事第三庭
                                      法  官  葉  建  廷
右正本證明與原本無異。
如不服本判決，應於判決送達後十日內向本院提出上訴狀 (應附繕本) ，上訴於
臺灣高等法院。
                                      書記官  許  婉  如
中      華      民      國    九十      年      四      月     三十     日
附錄本案論罪科刑法條全文：
刑法第二百十六條：
行使第二百十條至第二百十五條之文書者，依偽造、變造文書或登載不實事項或使登
載不實事項之規定處斷。
刑法第二百十條：
偽造、變造私文書，足以生損害於公眾或他人者，處五年以下有期徒刑。
附表：
中華電信股份有限公司第0000000000號行動電話業務租用申請書上客戶簽
章欄偽造「戊○○」之署押壹枚。


司法院資訊處製作；財團法人民間司法改革基金會備份。
